臺灣桃園地方法院民事判決　　　　　　　 96年度簡上字第1號
上　訴　人　丙○○
被　上訴人　新竹國際商業銀行股份有限公司
法定代理人　甲○○
訴訟代理人　乙○○
上列當事人間請求清償債務事件，上訴人對於中華民國95年11月
22日本院桃園簡易庭95年度桃簡字第1877號第一審判決提起上訴
，本院於96年4 月24日言詞辯論終結，判決如下：
    主  文
原判決關於命上訴人給付超過新台幣參萬捌仟壹佰陸拾壹元及其
中新台幣參萬伍仟零捌拾柒元自九十五年五月一日起至清償日止
，按週年利率百分之十九點八九二五計算之利息部分及該部分假
執行之宣告，暨訴訟費用之裁判均廢棄。
上開廢棄部分，被上訴人在第一審之訴駁回。
其餘上訴駁回。
第一、二審訴訟費用由上訴人負擔百分之三十四，餘由被上訴人
負擔。
    事  實
甲、上訴人方面：
一、聲明：
  (一)原判決廢棄。
  (二)被上訴人第一審之訴駁回。
二、陳述：除引用原判決書之記載外，並補稱：
  (一)被上訴人所提附卡消費明細表所列自民國92年1 月9 日起至
    94 年11 月2 日止每筆新台幣599 元之消費為上訴人之消費
    ，惟94年11月12日2 筆消費均非上訴人所消費。上訴人之附
    卡雖為上訴人持有中，惟附卡放在家中，有可能是上訴人之
    前夫番超持以消費。上訴人信用良好，不可能積欠卡費未繳
    。
  (二)被上訴人未明白告知上訴人，附卡申請人應就正卡持有人所
    為信用卡消費債務負擔連帶清償責任，已超越上訴人申辦附
    卡使用所得預見之風險，顯失公平。信用卡約定條款第3 條
    就正卡與附卡持有人相互間均負連帶清償責任之約定違反民
    法第247 條之1 及消費者保護法第2 、12條、消費者保護法
    施行細則第14條之規定而無效，上訴人並無負連帶責任之義
    務。
三、證據：除引用原審立證方法外，提出上訴人之聯合徵信資料
    1 件為證。
乙、被上訴人方面：被上訴人未於言詞辯論期日到場，惟據其於
    準備程序到場所為陳述及提出書狀之記載略謂：
一、聲明：上訴駁回。
二、陳述：除引用原判決書之記載外，並補稱：
  (一)訴外人番超於90年4 月間向被上訴人申辦信用卡，並為上訴
    人辦理附卡使用，正、附卡持卡人自民國90年5 月間開始消
    費，至91年11月8 日前之消費款均已全額結清，目前尚欠消
    費本金103,928 元係91年11月8 日至94年12月間之消費，其
    中附卡持卡人即上訴人之消費金額為新台幣（下同）56,625
    元。
  (二)信用卡契約之法律關係，核屬委任及消費借貸之混合契約，
    非屬民生必需行為，經濟能力不佳之消費者，對於是否申請
    信用卡或以擔任他人信用卡附卡持卡人之方式取得信用卡等
    問題，為消費者申請信用卡時所應審慎衡量之因素，若消費
    者不欲與他人負擔連帶責任，大可自己申請信用卡，若消費
    者依附於正卡持卡人之信用狀況而申請附卡，而並因之取得
    高於自己經濟能力之信用消費額度，就附卡持有人而言，亦
    不失為一種利益，附卡持有人既願意選擇擁有高於本身經濟
    能力之信用利益，則對於伴隨而來之風險，自亦應一併承擔
    。另上訴人已於信用卡申請書上簽名，應認為當事人已同意
    債務人就其彼此間之債務對債權人各負全部清償責任之意。
三、證據：除引用原審立證方法外，並提出正、附卡消費明細各
    1 件為證。
    理  由
甲、程序部分：
一、查被上訴人之法定代理人原為「詹宣勇」，嗣於訴訟中變更
    為「甲○○」，並於96年4 月13日向本院為承受訴訟之聲明
    ，有卷附被上訴人公司變更登記表、承受訴訟聲明狀可憑（
    見本院卷第66-68 頁），核與民事訴訟法第170 條、第175
    條規定相符，應予准許。
二、被上訴人經合法通知，未於言詞辯論期日到場，經核無民事
    訴訟法第386 條各款所列情形，爰依上訴人聲請，准由其一
    造辯論而為判決。
乙、實體部分：
一、被上訴人起訴主張：訴外人番超於90年4 月間向被上訴人申
    請信用卡（原卡號：0000-0000-0000-0000 號，後於91年12
    月間掛失補發新卡0000 -0000-0000-0000號；下稱系爭信用
    卡正卡），上訴人同時辦理附卡使用（原卡號：0000-0000-
    0000-000 0號，於91年12月間補發新卡0000-0000-0000-000
    0 號；下稱系爭信用卡附卡），並簽訂信用卡使用契約。番
    超及上訴人使用上開信用卡消費，自95年4 月30日起即未繳
    款，積欠消費本金103,928 元及利息9,105 元未給付，上訴
    人為附卡持有人應與正卡持有人番超負連帶清償責任，爰依
    系爭信用卡約定條款契約、消費借貸之法律關係，訴請上訴
    人給付113,033 元，及其中103,928 元自95年5 月1 日起至
    清償日止，按週年利率19.8925 ％計算之利息。
二、上訴人則以：其雖為附卡持有人，但未曾使用系爭信用卡附
    卡消費，且其已與番超離異，系爭信用卡債務不應由其承擔
    等語資為抗辯。原審為被上訴人全部勝訴之判決，並依職權
    為假執行之宣告，上訴人不服，提起上訴，並以前詞置辯。
三、本院判斷：
　(一)查訴外人番超於90年4 月間向被上訴人申辦系爭信用卡，同
    時為上訴人辦理附卡使用，並簽訂信用卡使用契約，約定正
    卡持有人番超及附卡持卡人即上訴人各得持系爭信用卡正、
    附卡於特約商店記帳消費，並於各該結帳日給付應繳款項與
    被上訴人，逾期則應按年息19.8925 ％計付利息；自91年11
    月8 日起至94年12月止，系爭信用卡正、附卡共欠消費本金
    103,928 元及利息9,105 元未清償等事實，為兩造所不爭執
    ，有信用卡申請書、約定條款、系爭信用卡正附卡消費明細
    表、持卡人關係帳戶查詢表等件在卷可稽，堪信為真實。
  (二)被上訴人主張上訴人為附卡持卡人已於信用卡申請書簽名，
    應依約定條款之約定與正卡持卡人番超就系爭信用卡債務負
    連帶清償責任云云，惟查：
    1.按連帶債務之成立，須數人負同一債務，而明示對於債權
      人各負全部給付之責任，或法律有規定者為限，民法第27
      2 條定有明文。是以連帶債務，必當事人間有明示或法律
      有規定，始能成立。查系爭信用卡申請書之記載有申請人
      基本資料、配偶資料、附卡申請人資料、聯絡人資料、自
      動轉帳付款委託書、簽名與卡片勾選欄、正卡申請人親筆
      中文簽名、附卡申請人親筆中文簽名欄等項，上訴人固於
      「附卡申請人親筆中文簽名欄為簽名、蓋印，惟申請書上
      並無任何正、附卡申請人間應互負連帶責任之記載，有申
      請書影本在卷可稽（見本院95年度促字第29823 號卷第5
      頁），是該申請書僅為申請信用卡之用，尚不得為上訴人
      願負連帶清償責任之明示。
    2.系爭信用卡申請書上「簽名與卡片勾選欄」第5 項雖有「
      對隨卡附上之信用卡約定條款內容有異議時，應於接到卡
      片7 日內將卡片折斷掛號寄回，逾期無條件同意遵守條約
      所載內容。」之記載，惟該字體密急細小，又非申請人填
      載事項，一般人未必注意該記載內容，且信用卡約定條款
      於上訴人簽名於申請表時，並未交付與上訴人閱覽，上訴
      人對該條款內容毫無知悉，而於事後隨卡交付與上訴人時
      ，上訴人復未於該約定條款上簽名表示同意，則縱上訴人
      未於7 日內剪卡寄回被上訴人，亦難認上訴人已明示同意
      於正卡持卡人番超之債務負全部連帶給付責任。
  (三)上訴人就附卡所為消費款應負清償責任：
    1.查系爭信用卡於91年11月18日前之帳款均已繳清，被上訴
      人請求自91年11月8 日起至94年12月止之消費本金103,92
      8 元，其中附卡之消費計29筆（27筆為「誠泰銀行、每筆
      599 元之交易」；2 筆為94年11月12日於家樂福及良保小
      客車租賃公司之消費），金額共56,625元，有被上訴人提
      出之信用卡交易明細表及信用卡應收帳款表在卷可稽（見
      95年度促字第29823 號卷第11頁、原審卷第29-37 頁）。
    2.上訴人於提出之書狀雖否認持系爭信用卡附卡消費，惟上
      訴人於本院準備程序期日及言詞辯論期日已自承系爭信用
      卡附卡為其持有，交易明細表所列上揭27筆「誠泰銀行」
      之交易為其所為消費，有準備程序及言詞辯論筆錄在卷可
      稽（見本院卷第33、61、74頁）。上訴人雖仍否認94年11
      月12日2 筆交易為其所消費，然查，系爭信用卡至94年12
      月間均使用正常，且有循環繳款紀錄，有系爭信用卡交易
      明細表可參，正卡持卡人番超及上訴人均未曾異議有偽卡
      或被盜刷情事；又系爭信用卡於91年12月間雖有掛失補發
      新卡，惟系爭信用卡交易明細表所列附卡消費款，均係以
      系爭信用卡附卡刷卡消費，與掛失無關等情，亦據上訴人
      陳述在卷。系爭信用卡附卡既係由上訴人持有，所為交易
      又係以系爭附卡刷卡消費，而上訴人之配偶番超為正卡持
      有人，本不需持上訴人之附卡使用，是94年11月12日之2
      筆消費亦係上訴人所刷卡消費應可認定，上訴人辯稱係其
      配偶番超持其附卡消費，難予採取。則系爭信用卡交易明
      細表所列自91年11月8 日起至94年12月止附卡消費金額
      56,625元均為上訴人所為消費，可堪認定。上訴人雖要求
      被上訴人提出簽帳單以核對筆跡，惟該簽帳單已逾調閱期
      限銷毀，無從調閱，為被上訴人陳述在卷。本件既已足認
      定系爭附卡之交易確屬上訴人所消費，上訴人自應就其所
      消費金額負清償責任。
    3.上訴人以附卡消費之金額56,625元，應扣除上訴人已繳款
      之金額，始為上訴人於本件應給付之金額，茲計算如下：
      查系爭信用卡自94年11月8 日至94年12月間，正卡持卡
        人番超之消費金額為140,000 元，上訴人附卡之消費金
        額為56,625元（92年10月至94年12月）；而至95年1 月
        20日止，合計繳款125,170 元，其中以上訴人附卡卡號
        由ATM 繳款之金額計28,835元（含退還ATM 手續費）（
        計算如附表），可堪認係上訴人所為繳納，有系爭信用
        卡交易明細表在卷可參（見原審卷第31-37 頁）。又上
        訴人繳納之金額28,835元扣除抵充當期之利息、違約金
        7,297 元（詳如附表）後，所繳納之本金為21,538元（
        28,835－7,297 ＝21,538），則上訴人附卡消費之金額
        56,625元扣除已繳款本金21,538元，其附卡消費未清償
        之本金應為35,087元（56,625－21,538 ＝35,087）。
      再依交易明細表所列自95年1 月20日起至95年4 月30日
        止之利息、違約金計9,105 元，上訴人所應負擔之利息
        違約金依所欠本金比例計算為3,074 元（9105×35087
        ／103928＝3074，小數點以下四捨五入）。
      綜上計算，至95年4 月30日止，上訴人應給付被上訴人
        系爭信用卡附卡之消費款為38,161元（35,087＋3074＝
        38,161）及其中35,087元自95年5 月1 日起至清償日止
        按年息19 .8925 ％ 計算之利息。
  (四)綜上所述，被上訴人本於信用卡契約、消費借貸之法律關係
    ，請求上訴人給付113,033 元及其中103,928 元自95年5 月
    1 日起至清償日止，按週年利率19.8925 ％計算之利息，於
    38,161元及其中35,087元自95年5 月1 日起按周年利率19.8
    25％計算之利息部分，為有理由，應予准許。逾此所為請求
    ，為無理由，應予駁回。原審就超過上開應准許部分，為上
    訴人敗訴之判決，並依職權為假執行之宣告，自有未洽。上
    訴意旨就此部分指摘原判決不當，求予廢棄，為有理由。至
    於上開應准許部分，原審判命上訴人給付，並依職權為假執
    行之宣告，核無違誤，上訴意旨就此部分仍執陳詞，指摘原
    判決不當，為無理由，應駁回其上訴。
四、據上論結，本件上訴為一部有理由，一部無理由，依民事訴
    訟法第436 條之1 第3 項、第450 條、第449 條第1 項、第
    463 條、第385 條第1 項、第79條、判決如主文。
中　　華　　民　　國　　96　　年　　5 　　月　　8 　　日
                  民事第二庭審判長法　官　劉克聖
                  　　　　　　　  法　官　石有為
                                  法  官  蔡寶樺
不得上訴。
以上正本係照原本作成。
中　　華　　民　　國　　96　　年　　5 　　月　　8 　　日
                                  書記官  謝至菁
附表
┌────┬─────┬─────┬─────┐
│繳款日期│  金  額  │抵充之利息│  備  註  │
│        │（新台幣）│、違約金  │          │
├────┼─────┼─────┼─────┤
│92.11.14│5,000     │568       │退還ATM手 │
│        │   18     │          │續費      │
├────┼─────┼─────┼─────┤
│93.10.27│3,500     │881       │同上      │
│        │   17     │          │          │
├────┼─────┼─────┼─────┤
│93.11.23│5,000     │963＋96   │          │
├────┼─────┼─────┼─────┤
│94.02.24│3,300     │1,038     │          │
├────┼─────┼─────┼─────┤
│94.03.23│5,000     │976＋500  │          │
├────┼─────┼─────┼─────┤
│94.04.22│3,000     │1,089     │          │
├────┼─────┼─────┼─────┤
│94.07.21│4,000     │1,168     │          │
├────┼─────┼─────┼─────┤
│合計    │28,835    │7,279     │          │
└──────────────────────┘
